臺灣高雄地方法院民事判決　　　　　 110年度雄簡字第1352號
原　　　告　李盈慧　

訴訟代理人　林煜閎　
被　　　告　洪莊嚴　

訴訟代理人　李恆瑋　
上列當事人間請求損害賠償事件，本院於民國110 年10月6 日言
詞辯論終結，判決如下：
    主      文
被告應給付原告新臺幣柒萬捌仟捌佰肆拾貳元，及自民國一一○
年六月十二日起至清償日止，按週年利率百分之五計算之利息。
原告其餘之訴駁回。
訴訟費用由被告負擔二分之一，餘由原告負擔。
本判決得假執行。但被告以新臺幣柒萬捌仟捌佰肆拾貳元為原告
預供擔保，得免為假執行。
    事實及理由
一、原告主張：被告於民國108 年7 月20日凌晨3 時34分許，騎
    乘車牌號碼000-0000號普通重型機車（下稱被告機車），沿
    高雄市三民區大順二路由北往南方向行駛，行經大順二路與
    覺民路口，竟疏未注意兩段方式左轉，逕自左轉進入覺民路
    ，適遇原告之夫林昱閎駕駛原告所有之車牌號碼000-0000號
    自用小客車（下稱系爭小客車），沿大順二路由北向南至該
    路口處，致系爭小客車右前車頭與被告機車之左側車身發生
    撞擊（下稱系爭交通事故），系爭小客車因而受損，修復費
    用共計新臺幣（下同）151,600 元。又系爭小客車修繕期間
    ，原告無車可用而向租車公司租用車輛15日，共計花費30,0
    00元。爰依民法第184 條第1 項之規定提起本訴等語，並聲
    明：被告應給付原告181,600元，及自起訴狀繕本送達翌日
    起至清償日止，按週年利率百分之5計算之利息。
二、被告則以：被告雖有未依兩段方式左轉之過失，然林昱閎亦
    有未依車道行駛、超速之過失，雙方肇責比例各一半等語，
    資為抗辯，並聲明：原告之訴駁回。
三、兩造不爭執事項
    經查，被告機車與系爭小客車於上開時、地發生系爭交通事
    故，系爭小客車受有車損，被告有未依兩段方式左轉之過失
    ，林昱閎則有未依車道行駛、超速之過失等節，有道路交通
    事故現場圖、高雄市政府警察局道路交通事故照片、道路交
    通事故調查報告表㈡、道路交通事故談話紀錄表2 份、高雄
    市政府交通局車輛行車事故鑑定委員會鑑定意見書附卷可查
    （本院卷第33-46 頁、第17-18 頁），且為兩造所不爭執，
    堪信為真實。
四、得心證之理由
    原告主張被告須負侵權行為損害賠償責任乙節，被告固不否
    認有過失，惟辯稱：僅有50％之肇責，原告亦有50％肇責等
    語本件爭點厥為：㈠兩造過失比例為何？㈡原告請求被告賠
    償本件就系爭小客車之維修費用，及租車代步費用，有無理
    由？經查：
  ㈠兩造過失比例為何？
    按行車速度，依速限標誌或標線之規定，無速限標誌或標線
    者，行車時速不得超過50公里；內側車道設有禁行機車標誌
    或標線者，應依兩段方式進行左轉，不得由內側或其他車道
    左轉；指向線，用以指示車輛行駛方向。以白色箭頭劃設於
    車道上。本標線設於交岔路口方向專用車道上與禁止變換車
    道線配合使用時，車輛須循序前進，並於進入交岔路口後遵
    照所指方向行駛，道路交通安全規則第93條第1 項第1 款、
    道路交通安全規則第99條2 項道路交通標誌標線設置規則第
    188 條均訂有明文。本件原告坦認林昱閎有未依車道行駛、
    超速之過失，被告亦不爭執其有未依兩段方式左轉之過失。
    本院綜合全部卷證結果，衡諸雙方肇事情節，認系爭交通事
    故之發生，林昱閎應負百分之50過失責任，被告應負百分之
    50過失責任，尚為適當。
  ㈡原告請求被告賠償本件就系爭小客車之維修費用，及租車代
    步費用，有無理由？
   1、復按不法毀損他人之物者，被害人得請求賠償其物因毀損
      所減少之價額，民法第196 條定有明文。再者，依民法第
      196 條請求賠償物被毀損所減少之價額，得以修復費用為
      估定之標準，但以必要者為限（例如︰修理材料以新品換
      舊品，應予折舊），此有最高法院77年度第9 次民事庭會
      議決議可資參照。又系爭車輛之修繕費，既以新品更換被
      毀損之舊零件，則原告以修繕費作為損害賠償之依據時，
      自應將零件折舊部分予以扣除始屬合理。本件原告主張系
      爭車輛維修費用151,600 元（工資費用94,900元、烤漆費
      28,000元、零件費用28,700元），此有尚運汽車修護廠估
      價單在卷可稽（本院卷第79頁）。依行政院所頒固定資產
      耐用年數表及固定資產折舊率表，【非運輸業用客車、貨
      車】之耐用年數為5 年，依平均法計算其折舊結果（即以
      固定資產成本減除殘價後之餘額，按固定資產耐用年數表
      規定之耐用年數平均分攤，計算折舊額），每年折舊率為
      5 分之1 ，並參酌營利事業所得稅查核準則第95條第6 項
      規定「固定資產提列折舊採用定率遞減法者，以1 年為計
      算單位，其使用期間未滿1 年者，按實際使用之月數相當
      於全年之比例計算之，不滿1 月者，以1 月計」，上開【
      非運輸業用客車、貨車】自出廠日97年1 月，迄本件車禍
      發生時即108 年7 月20日，已使用11年7 月，則零件扣除
      折舊後之修復費用估定為4,783 元【計算方式：1.殘價＝
      取得成本÷( 耐用年數＋1)即28,700÷( 5+1)≒4,783 （
      小數點以下四捨五入）；2.折舊額＝( 取得成本－殘價)
      ×1/（耐用年數）×（使用年數）即( 28,700－4,783)×
      1/5 ×（11+7/12 ）≒23,917（小數點以下四捨五入）；
      3.扣除折舊後價值＝（新品取得成本－折舊額）即28,700
      －23,917＝4,783 】，再加計毋庸折舊之烤漆費28,000元
      、工資費用94,900元，實際之損害額共127,683 元（計算
      式：4,783 ＋28,000＋94,900＝127,683 ），逾此部分主
      張，尚屬無據，不應准許。
   2、另原告主張因車輛毀損回廠維修15日，於維修期間需要租
      用車輛代步，以每日2,500 元計算，共支出30,000元等情
      ，業據提出展喜租車收據、名片為證（本院卷第15頁），
      本院審酌尚運汽車修護廠估價單維修預估期間與原告主張
      相符，且原告主張每日租車價格亦與市場行情無違，及原
      告有開車往返工作之切情狀，是認原告以租車代步，請求
      被告給付30,000元應屬有必要，故原告此部分請求，應予
      准許。
   3、再按損害之發生或擴大，被害人與有過失者，法院得減輕
      賠償金額，或免除之，為民法第217 條第1 項所明定，其
      立法目的在於平衡被害人與加害人之賠償責任，即於被害
      人本身對於損害之發生或擴大與有過失時，由法院斟酌情
      形，減輕或免除加害人之賠償金額，以免失諸過苛。因此
      ，原告因被告之駕駛過失行為致其所有之系爭小客車受有
      損害，回復原狀所需之必要修理費用127,683 元，及增加
      租車代步費用30,000元之損害，共計157,683 元（計算式
      ：127,683 ＋30,000＝157,683 ）原告固得對被告請求損
      害賠償，惟原告之使用人林昱閎既與有過失，已如前述，
      依民法第217 條規定減輕被告50％賠償責任後，原告得請
      求之損害賠償金額為78,842元（計算式：157,683 ×50％
      ＝78,842，元以下4 捨5 入），逾此範圍，為無理由，不
      應准許。
五、綜上所述，原告依民法第184 條第1 項規定，請求被告給付
    78,842元，及自起訴狀繕本送達之翌日即110 年6 月12日起
    至清償日止，按年息5%計算之利息範圍內，為有理由，應予
    准許。逾此範圍之請求，為無理由，應予駁回。
六、本件原告勝訴部分，係依民事訴訟法第427 條第1 項規定適
    用簡易程序所為被告敗訴之判決，爰依同法第389 條第1 項
    第3 款規定，應依職權宣告假執行，並依同法第436 條第2
    項準用第392 條第2 項，依職權為被告預供擔保，得免為假
    執行之宣告。
七、本件事證已臻明確，兩造其餘主張與攻擊防禦方法及所提證
    據，經審酌後認與判決之結果不生影響，爰不逐一論述，併
    此敘明。
八、訴訟費用負擔之依據：民事訴訟法第79條。
中    華    民    國  110     年    11    月    10    日
                  高雄簡易庭  法  官    鄧怡君
以上正本係照原本作成。
如對本判決上訴，須於判決送達後20日內向本院提出上訴狀。如
委任律師提起上訴者，應一併繳納上訴審裁判費。
中    華    民    國   110    年    11    月    10    日
                              書記官    吳語杰